【裁判字號】    89,上訴,3607
【裁判日期】    890816
【裁判案由】    毒品危害防制條例
【裁判全文】
臺灣高等法院刑事判決                          八十九年度上訴字第三六七號
    上  訴  人  乙○○
    即  被  告
    選任辯護人  吳尚崑律師  桃園市○○○路五二號
右上訴人因違反毒品危害防制條例案件，不服臺灣桃園地方法院八十九年度訴字第一
三一０號，中華民國八十九年八月十六日第一審判決（起訴案號：臺灣桃園地方法院
檢察署八十八年度偵字第一四五九一號）提起上訴，本院判決如左：
    主  文
原判決撤銷。
乙○○連續轉讓第一級毒品，處有期徒刑壹年貳月。第一級毒品海洛因壹包（淨重零
點陸公克）沒收銷燬之。
    事  實
一、乙○○基於概括犯意，自民國（下同）八十八年八月間某日某時許起，至八十八
    年九月十二日晚上七時三十分許，以其所使用之0000000000號行動電
    話為聯絡工具，先後在桃園縣桃園市○○○路與中正路口之「全家便利商店」前
    及桃園縣桃園市「來來百貨公司」等地，連續轉讓第一級毒品海洛因（下稱海洛
    因）予甲○○三次。嗣於八十八年九月十二晚上八時三十分許，經警在桃園縣桃
    園市○○○路與中正路口附近查獲甲○○後，再依甲○○之供述，於同年月晚上
    九時三十分許，經警囑甲○○與乙○○聯繫後，帶同員警循線於乙○○位於桃園
    縣桃園市○○○路○段五九號十樓之六住處樓下查獲乙○○，並於乙○○上開住
    處內查扣毒品海洛因一包，淨重零點陸公克，與乙○○吸用之第二級毒品安非他
    命一包，淨重零點柒柒公克、有第二級毒品安非他命殘留之吸食器一組及針筒二
    支、無毒品反應之塑膠袋十七個。
二、案經臺北縣警察局新莊分局報請臺灣桃園地方法院檢察署檢察官偵查起訴。
    理  由
一、訊據上訴人即被告乙○○坦承前開連續轉讓海洛因予甲○○犯行（本院卷第六一
    頁），惟否認涉有連續販賣海洛因上開犯行，辯稱略以：「與甲○○感情不睦，
    未曾販賣海洛因予甲○○」云云。
二、經查：
(一)、被告確有自八十八年八月間某日某時許起至八十八年九月十二日晚上七時三十分
    許，以其所使用之0000000000號行動電話為聯絡工具，先後在桃園縣
    桃園市○○○路與中正路口之「全家便利商店」前及桃園縣桃園市「來來百貨公
    司」前等地，連續轉讓海洛因予甲○○三次之事實，此業經證人甲○○於偵查、
    原審八十八年十一月十七日訊問、本院調查時陳明（偵查卷第三二頁、第三三頁
    、原審卷第八一頁、第八二頁、本院卷第三七頁、第六十頁），其陳述核與被告
    自白連續轉讓海洛因予甲○○之情相符。
(二)、雖甲○○於警訊與偵查初訊、原審另稱乙○○於前開時地，係以每次一小包新台
    幣（下同）二千元之價格，販賣海洛因予甲○○三次（偵查卷第八頁、第九頁、
    原審卷第一八三頁），且上開行動電話號碼確係由被告所使用，此亦經被告於原
    審供明（原審卷第一九頁背面），而甲○○係自八十八年八月一日起，開始以其
    所使用之0000000000號行動電話撥打被告所使用之上開行動電話，與
    被告取得聯繫，被告亦係自八十八年八月二日起以其上開行動電話與甲○○聯絡
    ，二人於八十八年六月、七月間均未曾相互以上開行動電話聯絡，此有和信電訊
    股份有限公司之被告及甲○○所使用上開行動電話號碼通聯記錄各一份附卷可稽
    （原審卷第四二頁至第七０頁、第一０二頁至第一五八頁），核與甲○○證稱係
    自八十八年八月間某日起，開始以被告所使用之上開行動電話號碼與被告取得聯
    繫之情相符，但前開通聯記錄僅得證明被告與甲○○確有電話聯繫與其等之關係
    並非陌生，並不足以此證明其等係以電話聯繫而有販賣海洛因之情。
(三)、甲○○前後所陳，就向被告取得海洛因之次數，與被告所陳一致，此部分應可確
    認係真實。至甲○○對於先後三次向被告取得海洛因，其供述雖有付款與未付款
    之不一，且其於原審亦曾分別為付款與未付款之陳述，但於本院調查時，經囑查
    獲之警員丙○○在場，同時訊問被告與證人甲○○，證人丙○○陳稱其警訊係先
    訊問後再錄音，足徵警訊製作不合法定程序，則證人甲○○是否有延續該不合法
    警訊說詞之情，已非無疑，而本件被告與證人甲○○一致之陳述為被告三次轉讓
    海洛因予被告，是自宜以其等一致之陳述為可採，則甲○○雖曾有付款向被告購
    買海洛因之陳述，但因其所陳不一，且有關付款部分尤其有延續自不合法定程序
    之警訊陳述之虞，應不得採為被告不利事證。而被告與甲○○均陳明其等係自小
    到大熟識之朋友，雖曾與被告有過爭執，然已重修舊好，於本件案發前與被告間
    亦無任何怨隙（原審卷八０頁背面、第一八三頁背面），是被告與甲○○既非陌
    生，其二人均稱係無償轉讓海洛因之詞，尚非不可採。
(四)、被告與證人之警訊筆錄，係於警訊製作完畢後另行錄音，且逮捕被告時，執行職
    務者除司法警察外尚有其他非司法警察身分者，此除據被告陳明外，亦據承辦司
    法警察丙○○證述明確在卷（本院卷第六三頁），是該警訊筆錄既不依法定程序
    作成，證人甲○○於警訊稱被告連續販賣海洛因之詞，即不得為被告不利事證。
    且警查獲甲○○時，囑甲○○電話予乙○○，乙○○依約下樓而被警查獲，但查
    獲時其身上並無任何海洛因，前開毒品海洛因一包，淨重零點陸公克、第二級毒
    品安非他命一包，淨重零點柒柒公克、有第二級毒品安非他命殘留之吸食器一組
    及針筒二支、無毒品反應之塑膠袋十七個等物均在乙○○桃園縣桃園市○○○路
    二段五九號十樓之六住處內查獲，此亦有臨檢紀錄表在卷可查（偵查卷第十三頁
    ），則是日乙○○應約下樓，顯未攜帶海洛因，而無從認定其下樓應約係為販賣
    海洛因。
(五)、被告於上開時、地為警查獲時，再至其上開住處所查扣之白色粉末一包，經送檢
    驗結果，雖屬第一級毒品海洛因，淨重零點陸公克，有法務部調查局鑑定通知書
    一份在卷足憑（原審卷第一六０頁），但查獲海洛因僅一小包，且被告復坦承施
    用海洛因，是此查扣物僅得證明被告持有與施用，並不足以證明係被告販賣海洛
  因。至辯護意旨原聲請檢驗甲○○被查獲時其身上之海洛因包裝上有無被告之指
    紋，但該包確係海洛因（見偵查卷第十七頁新仁醫院檢驗報告），且被告與甲○○均一致陳明甲○○身上之海洛因為被告所交付（本院卷第六二頁），是自無必
    要再鑑定指紋，併此敘明。
(六)、綜上，本件事證明確，被告坦承連續轉讓海洛因之情與事證相符，其辯稱未販賣
    海洛因之詞尚非不可採，是其連續轉讓海洛因犯行，洵堪認定。
三、核被告乙○○所為，係犯毒品危害防制條例第八條第一項之轉讓第一級毒品罪，
    公訴意旨認被告所為係犯毒品危害防制條例第四條第一項之販賣第一級毒品罪嫌
    ，起訴法條尚有未合，應予變更。被告持有第一級毒品海洛因之低度行為，均應
    為其轉讓第一級毒品海洛因之高度行為所吸收，不另論罪。被告於上開時、地先
    後多次轉讓第一級毒品海洛因之犯行間，時間緊接，犯罪構成要件相同，顯係基
    於概括犯意反覆為之，為連續犯，應依刑法第五十六條規定以一罪論，並加重其
    刑。
四、原審予以論罪科刑固非無見，惟查：被告所為係轉讓海洛因而非販賣海洛因，原
    判決疏未詳查致認係販賣海洛因，容有未洽，是被告上訴意旨否認販賣海洛因，
    坦承轉讓海洛因，指摘原判決不當，尚非無理由，則原判決既有可議，自應將原
    判決予以撤銷改判，爰審酌被告犯罪之動機、目的、手段、轉讓海洛因之次數、
    、所生危害及犯後坦承轉讓海洛因之態度等一切情狀，量處被告有期徒刑壹年貳
    月。扣案之白色粉末一包，經送檢驗結果，為第一級毒品海洛因，淨重零點陸公
    克，有法務部調查局鑑定通知書一份在卷可查，應依毒品危害防制條例第十八條
    第一項前段規定，諭知沒收銷燬之。另扣案之結晶物一包、吸食器一組、針筒二
    支及塑膠袋十七個，經送檢驗結果，雖扣案結晶物一包，係第二級毒品安非他命
    ，淨重零點柒柒公克，扣案吸食器一組及針筒二支，均有第二級毒品安非他命殘
    留，扣案塑膠袋十七個，則均無毒品反應，此分別有法務部調查局八十九年五月
    十六日（八九）陸（一）字第八九０三０二一七號、00000000號檢驗通
    知書各一份附卷可考（原審卷第一八七頁、第一八九頁），然該扣案淨重零點柒
    柒公克之第二級毒品安非他命一包、有第二級毒品安非他命殘留之吸食器一組及
    針筒二支，均非因被告本件轉讓海洛因所查獲之物，自無從予以宣告沒收，應由
    檢察官另案聲請宣告沒收，而扣案無毒品反應之塑膠袋十七個，雖係被告所有，
    惟非供被告本件犯罪所用之物，亦非專供施用毒品之器具，亦無從宣告沒收，併
    此敘明。
據上論斷，應依刑事訴訟法第三百六十九條第一項前段、第三百六十四條、第二百九
十九條第一項前段、第三百條，毒品危害防制條例第八條第一項、第十八條第一項前
段，刑法第十一條、第五十六條，判決如主文。
本案經檢察官鍾鳳玲到庭執行職務。
中    華    民    國    八十九    年        十一      月     二十九     日
                            台灣高等法院刑事第七庭
                                審判長法  官  吳  啟  民
                                      法  官  蘇  隆  惠
                                      法  官  施  俊  堯
右正本證明與原本無異。
如不服本判決應於收受送達後十日內向本院提出上訴書狀，其未敘述上訴之理由者並
得於提起上訴後十日內向本院補提理由書（均須按他造當事人之人數附繕本）。
                                      書記官  顏  志  豪
中    華    民    國    八十九    年        十一      月    二十九      日
附錄：本案論罪科刑法條全文
毒品危害防制條例第八條第一項：
轉讓第一級毒品者，處一年以上七年以下有期徒刑，得併科新台幣一百萬元以下罰金
。


司法院資訊處製作；財團法人民間司法改革基金會備份。
